【裁判字號】    95,訴,370
【裁判日期】    950620
【裁判案由】    毒品危害防制條例等
【裁判全文】
臺灣臺北地方法院刑事判決               95年度訴字第370號
公  訴  人  臺灣臺北地方法院檢察署檢察官
被      告  丙○○
選任辯護人  黃育勳律師
上列被告因違反毒品危害防制條例等案件，經檢察官提起公訴（
九十五年度偵字第一五四三號），本院判決如下：
    主    文
丙○○販賣第二級毒品未遂，處有期徒刑年捌月，扣案之第二
級毒品甲基安非命壹小包（不含空包裝袋，驗餘毛重為零點壹捌
玖公克）沒收銷燬之。甲基安非他命之包裝袋壹只沒收。販賣第
二級毒品甲基安非他命所得之財物新臺幣壹仟元沒收之，如全部
或一部不能沒收時，以其財產抵償之。
    犯罪事實
一、丙○○明知甲基安非他命為毒品危害防制條例第二條第二項
    第二款所規定之第二級毒品，依法不得販賣及持有，竟基於
    販賣第二級毒品甲基安非他命營利之犯意，於民國九十五年
    一月十六日晚上十時許（起訴書誤載為十一時許），在臺北
    縣新店市○○路○段四五巷附近某大廈十樓內，自真實姓名
    、年籍均不詳，綽號「楊桃」之成年男子處無償受讓第二級
    毒品甲基安非他命一小包（不含空包裝袋，毛重為零點二公
    克，取樣零點零一一公克鑑驗用罄，驗餘毛重為零點一八九
    公克）後，旋於同日晚上十一時許，在臺北縣新店市○○路
    ○段四五巷口，將該第二級毒品甲基安非他命一小包以新臺
    幣（下同）一千元之價格販售予甲○○，為警當場查獲而未
    遂其犯行，並於丙○○所搭乘之五Ｊ—○七八六號自用小客
    車旁扣得上開第二級毒品甲基安非他命一小包、該車車頂扣
    得一千元紙鈔乙張及該車車內扣得第一級毒品海洛因一小包
    （毛重零點二七公克）、第二級毒品甲基安非他命十三包（
    共毛重十點八公克，共取樣零點零二二公克鑑驗用罄，驗餘
    共毛重十點七七八公克）、安非他命殘渣袋五個及分裝袋乙
    包。
二、案經臺北縣政府警察局海山分局報請臺灣臺北地方法院檢察
    署檢察官偵查起訴。
    理    由
壹、證據能力部分：
  一、按被告之自白，非出於強暴、脅迫、利誘、詐欺、疲勞訊
      問、違法羈押或其他不正之方法，且與事實相符者，得為
      證據，刑事訴訟法第一百五十六條第一項定有明文。被告
      辯護人為被告丙○○辯稱：被告為警以現行犯逮捕後，警
      員乙○○告知被告：如上樓捉到時，你的部分簡單辦云云
      ，豈料十樓門因故未開啟，警員乙○○即重甩被告一個耳
      光，並稱：一定要辦你七年以上云云後，被告至海山分局
      所為之筆錄，仍屬非任意性自白無證據能力云云。經查：
  （一）被告於警詢時之自白
        證人即偵查佐乙○○於本院九十五年六月五日審判期日
        中到庭結證稱：伊沒有打被告一巴掌等語明確，酌以被
        告於警局詢問時，亦未自白任何販賣毒品之犯行一情，
        有本院勘驗筆錄一份可證，是被告所稱員警乙○○有利
        誘及刑求之情事，已有可疑，何況，被告於警局接受詢
        問時，係採連續錄音，並採一問一答之方式，經由員警
        整理被告所答內容並複述予被告確認後，再記載於筆錄
        中，此一過程中並無任何施用強暴、脅迫、詐欺、利誘
        等不正手段情形，綜上所述，自堪認被告於警訊筆錄中
        所為之自白確係出於其自由意志，自得採為證據。
  （二）被告於本院聲押庭時之自白
        按刑事訴訟法規定應全程連續錄音甚至錄影，考其立法
        目的，在於建立詢問筆錄之公信力，並擔保詢問程序之
        合法正當；亦即在於擔保犯罪嫌疑人對於詢問之陳述係
        出於自由意思及筆錄所載內容與其陳述相符。故本院詢
        問犯罪嫌疑人如違背上開規定，其所取得之供述筆錄，
        究竟有無證據能力，原應審酌本院法官違背該法定程序
        之主觀意圖、客觀情節、侵害犯罪嫌疑人權益之輕重、
        對犯罪嫌疑人在訴訟上防禦不利益之程度，以及該犯罪
        所生之危害，暨禁止使用該證據對於抑制違法蒐證之效
        果，及本院法官如依法定程序有無發現該證據之必然性
        等情形，本於人權保障與社會安全之均衡維護精神，依
        比例原則，具體認定之。被告在本院法官訊問時之自白
        如係出於自由意思而非不正之方法，且其自白之陳述與
        事實相符，縱令本院法官對其詢問時未經全程連續錄音
        或錄影，致詢問程序不無瑕疵，仍難謂其於警詢自白之
        筆錄無證據能力。查本院於九十五年一月十七日因檢察
        官聲請羈押被告，而曾開庭訊問被告，並依規定全程錄
        音，惟因轉檔失敗，查無資料一節，業經本院依職權查
        明在卷。且被告亦自承其於本院法官面前之供述係出於
        自由意志下所為，從而，縱令本院法官訊問被告時之錄
        音內容因轉檔失敗而查無資料，致訊問程序不無瑕疵，
        惟被告在本院法官訊問時之自白係出於自由意思而非不
        正之方法，且其自白之陳述與事實相符，本院斟酌上情
        ，仍難謂其於偵訊中之自白筆錄無證據能力。
  二、按被告以外之人於偵查中向檢察官所為之陳述，除顯有不
      可信之情況者外，得為證據，同法第一百五十九條之一第
      二項亦有明定。經查，證人甲○○、乙○○於九十五年二
      月十七日偵查中以證人身分具結向檢察官所為之證述，並
      無任何顯不可信之情況，依刑事訴訟法第一百五十九條之
      一第二項規定，得為證據。
  三、次按現行犯不問何人得逕行逮捕之；檢察官、檢查事務官
      、司法警察官或司法警察逮捕被告、犯罪嫌疑人或執行拘
      提、羈押時，雖無搜索票，得逕行搜索其身體、隨身攜帶
      之物件、所使用之交通工具及其立即可觸及之處所（即附
      帶搜索），刑事訴訟法第八十八條第一項、第一百三十條
      定有明文。查，本件被告與共同被告甲○○為毒品交易時
      為警當場查獲，旋經乙○○、丁○○等警員逮捕，並在地
      上及被告手上分別扣得所有之第二級毒品安非他命一包及
      一千元紙鈔一紙，並五Ｊ—○七八六號自用小客車車內搜
      索扣得上開第一級毒品海洛因一小包、第二級毒品甲基安
      非他命十三包、安非他命殘渣袋五個及分裝袋乙包。揆諸
      上開規定，雖無搜索票，亦得逕行搜索其身體、隨身攜帶
      之物件、所使用之交通工具及其立即可觸及之處所，自無
      所謂非自願搜索可言，是本案警員基於合法之逮捕，進而
      對於被告為強制力之搜索，實屬合法之附帶搜索，並無違
      誤，基此搜索所得之系爭毒品，自得採為本件之證據，應
      認有證據能力。
  四、按除顯有不可信之情況外，公務員職務上製作之紀錄文書
      、證明文書及從事業務之人於業務上或通常業務過程所須
      製作之紀錄文書、證明文書得為證據，刑事訴訟法第一百
      五十九條之四定有明文。查臺灣檢驗科技股份有限公司九
      十五年二月六日濫用藥物檢驗報告三紙均為從事業務之人
      於業務上所須製作之證明文書，均無顯不可信之情況，依
      前開規定，自得為證據。
  五、按有事實足認被告或犯罪嫌疑人有最輕本刑為三年以上有
      期徒刑之罪嫌，並危害國家安全或社會秩序情節重大而有
      相當理由可信其通訊內容與本案有關，且不能或難以其他
      方法蒐集或調查證據者，在偵查中得由檢察官核發通訊監
      察書，通訊保障及監察法第五條第一項第一款、第二項定
      有明文。又通訊監察書應記載下列事項：一、案由及涉嫌
      觸犯之法條。二、監察對象。三、監察通訊種類及號碼等
      足資識別之特徵。四、監察處所。五、監察理由。六、監
      察期間及方法。七、聲請機關。八、執行機關。第五條之
      通訊監察期間，每次不得逾三十日；其有繼續監察之必要
      者，得於期間屆滿前，重新聲請。前項期間屆滿前，已無
      監察之必要者，應即停止監察，同法第十一條、第十二條
      亦定有明文。查本案監聽係臺北縣政府警察局海山分局分
      別依（一）臺灣板橋地方法院檢察署九十四年十一月三日
      九四年板檢榮言聲監續字第○○一一三二號通訊監察書、
      案由及涉嫌觸犯之法條為毒品危害防制條例，監察對象為
      花老大等人，實施監察之通訊號碼共計十四支行動電話號
      碼，監察時間自九十四年十一月三日上午十時起至同年十
      二月二日上午十時止，監察方法為監聽、錄音，（二）臺
      灣板橋地方法院檢察署九十四年十二月十二日九四年板檢
      榮言聲監續字第○○一二九七號通訊監察書、案由及涉嫌
      觸犯之法條為毒品危害防制條例，監察對象為花老大等人
      ，實施監察之通訊號碼共計十六支行動電話號碼，監察時
      間自九十四年十二月十二日上午十時起至九十五年一月十
      一日上午十時止，監察方法為監聽、錄音，（三）臺灣板
      橋地方法院檢察署九十五年一月十日九五年板檢榮言聲監
      續字第○○○○○三號通訊監察書、案由及涉嫌觸犯之法
      條為毒品危害防制條例，監察對象為花老大等人，實施監
      察之通訊號碼共計十五支行動電話號碼，監察時間自九十
      五年一月十一日上午十時起至同年二月九日上午十時止，
      監察方法為監聽、錄音，是本案監聽符合前開通訊保障及
      監察法之法定程序，因此取得之監聽錄音帶係經檢察官核
      發通訊監察書後依法監聽所取得之證據，監聽譯文則是臺
      北縣政府警察局海山分局員警依據監聽錄音帶之內容所為
      之翻譯，屬其等依職務上製作之文書，應均具有證據能力
      。
貳、實體部分：
  一、訊據被告丙○○固坦承其於九十五年一月十六日晚上十時
      許，在臺北縣新店市○○路○段四五巷附近某大廈十樓內
      ，自真實姓名、年籍均不詳，綽號「楊桃」之成年男子處
      無償受讓第二級毒品甲基安非他命一小包後，於同日晚上
      十一時許，在臺北縣新店市○○路○段四五巷口，欲將該
      第二級毒品甲基安非他命一小包交付予甲○○時，為警當
      場查獲，並於丙○○所搭乘之五Ｊ—○七八六號自用小客
      車旁地上扣得第二級毒品甲基安非他命一小包及該車車內
      扣得第一級毒品海洛因一小包、第二級毒品甲基安非他命
      十三包、安非他命殘渣袋五個及分裝袋乙包之事實，惟矢
      口否認有何販賣第二級毒品之犯行，辯稱：伊只是基於朋
      友道義幫助甲○○，並沒有從中牟利販賣行為，警察查獲
      時，伊只有把安非他命丟在地上，並沒有交給甲○○，甲○○雖然要給伊一千元，但伊沒有收受一千元，還跟甲○○說不用錢云云。經查：
  （一）被告於九十五年一月十六日晚上十時許，在臺北縣新店
        市○○路○段四五巷附近某大廈十樓內，自真實姓名、
        年籍均不詳，綽號「楊桃」之成年男子處無償受讓第二
        級毒品甲基安非他命一小包後，旋於同日晚上十一時許
        ，在臺北縣新店市○○路○段四五巷口，將該第二級毒
        品甲基安非他命一小包交付予甲○○，為警當場查獲而
        未遂其犯行，並於丙○○所搭乘之五Ｊ—○七八六號自
        用小客車旁扣得上開第二級毒品甲基安非他命一小包之
        事實，業據被告於警詢、偵查及本院審理中坦承不諱，
        復經證人即共同被告甲○○以證人身分到庭結證屬實，
        並有第二級毒品甲基安非他命一小包扣案可資佐證。又
        扣案之透明黃色結晶經送臺灣檢驗科技股份有限公司以
        ＥＩＡ酵素免疫分析法初步檢驗及ＧＣ／ＭＳ氣相層析
        ／質譜儀法確認檢驗結果，呈甲基安非他命陽性反應等
        情，有臺灣檢驗科技股份有限公司九十五年二月六日濫
        用藥物檢驗報告一份在卷可稽，是前開扣案之透明黃色
        結晶確含有毒品危害防制條例第二條第二項第二款所稱
        之第二級毒品甲基安非他命，是被告確有於上開時、地
        欲交付第二級毒品甲基安非他命一包予證人甲○○之事
        實。
  （二）又證人甲○○於本院九十五年五月二十三日審理中到庭
        結證稱：伊當天先打電話給小龍要買毒品，因為小龍不
        在，由被告接電話，在電話中講到要買一千元的毒品，
        被告說他有辦法，兩人見面的時候，伊就把一千元先交
        給被告，當時被告並沒有說什麼，就要拿後來掉在地上
        的那包甲基安非他命給伊，警察就圍上來，所以被告還
        沒有把毒品交給伊等語明確，核與證人即本案當場查獲
        員警乙○○於本院九十五年六月五日審理期日中到庭結
        證稱：當天伊等有看到被告跟證人甲○○兩人的手有接
        觸，當伊等控制被告時，要他趴在車上，錢在車頂發現
        ，安非他命是在被告腳邊發現，所以應該事前已經給被
        告，但是安非他命還沒有交出去等語相符，並有扣案之
        一千元紙鈔一紙可佐，足徵被告確於上開時間、地點欲
        販賣第二級毒品甲基安非他命予證人甲○○之犯行。
  （三）被告雖辯稱伊只是基於朋友道義幫助甲○○，並沒有從
        中牟利販賣行為，甲○○雖然要給伊一千元，但伊沒有
        收受一千元，還跟甲○○說不用錢云云。惟此與證人甲○○於前開本院九十五年五月二十三日審理期日中證述
        ：伊當天是要向被告買一千元的毒品，被告收了一千元
        後並沒有說什麼等情不符，亦與證人乙○○於本院審理
        期日中九十五年六月五日審理期日中證述當被告趴在車
        上後，錢在車頂發現一節亦不相吻合。況且，被告與證
        人甲○○於本院審理期日中均坦承僅見過一次面，則被
        告與證人甲○○顯未有深厚友情，被告豈有甘冒嚴峻刑
        責之風險無償轉讓第二級毒品甲基安非他命予證人甲○○施用之理？此顯與一般經驗法則不符。是被告空言否
        認犯行，顯屬事後卸責之詞，不足採信。
  （四）綜上所述，被告所辯，無非事後卸責之詞，不足採信，
        本件事證明確，被告犯行洵堪認定，應依法論科。
  二、按安非他命為毒品危害防制條例第二條第二項第二款所稱
      之第二級毒品，依法不得販賣及持有。又刑法上犯罪類型
      為「販賣」者之既、未遂，以買賣標的物已否交付為區分
      標準，如僅就買賣之內容意思表示一致，而尚未交付標的
      物時，應論以販賣未遂。本件被告依約定攜帶第二級毒品
      甲基安非他命一小包前往交易，已著手實施販毒之行為，
      惟因為警當場查獲，而未能完成交易，其販賣第二級毒品
      之行為自屬未遂。核被告所為，係違反毒品危害防制條例
      第四條第六項、第二項之販賣第二級毒品未遂罪。被告持
      有第二級毒品甲基安非他命之低度行為，為販賣之高度行
      為所吸收，不另論罪。被告已著手於犯罪行為之實行而不
      遂，為未遂犯，應依刑法第二十六條前段之規定，按既遂
      犯之刑減輕之。公訴意旨雖認被告所為係違反毒品危害防
      制條例第四條第二項之販賣第二級毒品罪嫌，然被告已著
      手於販賣第二級毒品甲基安非他命而不遂之事實，已如前
      述，惟本院認定之事實與檢察官起訴之事實僅犯罪狀態不
      同，並非處罰之獨立規定，自毋庸變更起訴法條，併此敘
      明。爰審酌被告明知毒品對社會秩序、國人身心健康影響
      甚鉅，竟為圖一己利得而著手販賣第二級毒品甲基安非他
      命予他人施用，危害社會治安及國民健康甚深，且犯後否
      認犯行，文詞掩飾，未見悔意，惟念其販毒數量不多，為
      毛重零點一八九公克，所得僅一千元，幸尚未流通市面之
      際即經警查獲，未造成實際危害，及其犯罪之動機、目的
      、手段、智識程度、販賣毒品之次數等一切情狀，量處如
      主文所示之刑。又扣案之第二級毒品甲基安非他命（不含
      空包裝袋，驗餘毛重為零點一八九公克），係屬第二級毒
      品，應依毒品危害防制條例第十八條第一項前段之規定，
      予以沒收銷燬之。而扣案之第二級毒品甲基安非他命之包
      裝袋一個，有防止毒品裸露、逸出及潮濕之功用，並便於
      攜帶使用，為供被告犯罪所用之物，且屬被告所有，業據
      被告陳明在卷，應依毒品危害防制條例第十九條第一項前
      段之規定宣告沒收之。另被告販賣第二級毒品甲基安非他
      命所得之財物一千元，係犯罪所得之財物，依毒品危害防
      制條例第十九條第一項之規定，併予宣告沒收之，如全部
      或一部不能沒收時，以其財產抵償之。至於扣案之第一級
      毒品海洛因一小包（毛重零點二七公克）、第二級毒品甲
      基安非他命十三包（共毛重十點八公克，共取樣零點零二
      二公克鑑驗用罄，驗餘共毛重十點七七八公克）、安非他
      命殘渣袋五個及分裝袋乙包，雖為被告所有，供施用毒品
      之用，惟無積極證據證明與本件被告販賣第二級毒品甲基
      安非他命之犯行有何直接關連性，縱使依毒品危害防制條
      例第十八條第一項前段之規定應沒收銷燬之，亦應由公訴
      人另行聲請單獨宣告沒收銷燬之，本院爰均不另為沒收銷
      燬或沒收之諭知，併此敘明。
據上論斷，應依刑事訴訟法第二百九十九條第一項前段，毒品危
害防制條例第四條第六項、第二項、第十八條第一項前段、第十
九條第一項，刑法第十一條前段、第二十六條前段，判決如主文
。
本案經檢察官陳以敦到庭執行職務
中   華   民   國    九十五   年    六    月   二十   日
                   臺灣臺北地方法院刑事第二庭
                       審判長法  官  吳孟良
                             法  官  沈君玲
                             法  官  雷淑雯
以上正本證明與原本無異。
如不服本判決，應於判決送達後十日內，向本院提出上訴狀。
                             書記官  陳弘文
中   華   民   國    九十五   年    六    月   二十   日
附錄本案所犯法條全文：
毒品危害防制條例第四條
製造、運輸、販賣第一級毒品者，處死刑或無期徒刑；處無期徒
刑者，得併科新臺幣一千萬元以下罰金。
製造、運輸、販賣第二級毒品者，處無期徒刑或七年以上有期徒
刑，得併科新臺幣七百萬元以下罰金。
製造、運輸、販賣第三級毒品者，處五年以上有期徒刑，得併科
新臺幣五百萬元以下罰金。
製造、運輸、販賣專供製造或施用毒品之器具者，處一年以上七
年以下有期徒刑，得併科新臺幣一百萬元以下罰金。
前四項之未遂犯罰之。


司法院資訊處製作；財團法人民間司法改革基金會備份。
